臺灣臺中地方法院民事判決　九十三年度簡上字第二號
　　上　訴　人　乙○○
　　訴訟代理人　甲○○
　　被上訴人　　丙○○
右當事人間請求返還停車位事件，上訴人對於民國九十二年十一月十四日本院臺中簡
易庭九十二年度中簡字第二七Ｏ四號第一審判決提起上訴，本院於民國九十四年一月
二十一日言詞辯論終結，判決如下：
    主      文
上訴駁回。
第二審訴訟費用由上訴人負擔。
    事實及理由
一、被上訴人於原審起訴主張：
  (一)伊於民國（下同）九十二年六月三日向訴外人孟智曜（原名孟逸文）購買臺中市
    南屯區○○段一○三六建號建物即門牌號碼為臺中市南屯區○○○街一一七號八
    樓之八房屋，包括該建物共同使用部分即保安段九六○建號建物所有權應有部分
    一萬分之一○六，並含地下室編號十五號之平面車位（下稱系爭停車位）使用權
    ，且已於同年月二十日完成上開不動產所有權移轉登記（嗣被上訴人於原審訴訟
    繫屬中，又將上開建物包含編號十五號車位移轉登記予李昌源所有），詎上訴人
    無占用權源竟將所有車牌號碼「３Ｑ－３９５０」自小客車停放於系爭停車位，
    又拒不將該車位交予被上訴人使用。
  (二)訴外人賴杰億並非「文山親家大樓」之區分所有權人，且訴外人賴杰億僅與訴外
    人孟智曜訂立系爭停車位之買賣契約，並未移轉登記取得系爭停車位所屬之保安
    段九六○建號建物之所有權應有部分。訴外人賴杰億自無從因買賣而與系爭保安
    段九六○建號建物之共有人間成立分管協議而取得系爭車位之使用權，則訴外人
    賴杰億嗣將系爭停車位讓與上訴人，自不能將大於自己之權利讓與他人，則上訴
    人顯不能認已基於分管協議而取得系爭停車位之使用權。
  (三)至於上訴人於九十三年六月四日庭呈之「同意書」，既經證人孟智曜、賴杰億及
    林遠淑當庭否認為真正，並證述其上簽名非其等所親簽，則自難據以認定訴外人
    孟智曜有同意由賴杰億出售系爭停車位予上訴人，則上訴人即無從證明其已取得
    系爭停車位之合法使用權。為此本於該建物區分所有人間分管契約之約定、侵權
    行為及所有權等法律關係，請求上訴人將系爭停車位返還被上訴人，並聲明駁回
    上訴人之上訴。
二、上訴人則以：
  (一)伊於八十四年六月三十日買受臺中市○○區○○段一○七六建號建物即門牌號碼
    臺中市南屯區○○○街一一七號十二樓之八房屋，包括該建物共同使用部分即保
    安段九六○建號建物所有權應有部分一萬分之一○六時，並未購買該建物共同使
    用部分地下室平面車位使用權，而係於九十一年十一月五日始向訴外人賴杰億以
    新台幣（下同）十二萬元買受系爭停車位，且由訴外人賴杰億委請訴外人林遠淑
    向上訴人收取支票並點交系爭停車位使用迄今，伊向管理委員會登記系爭停車位
    之轉讓，亦有繳納管理費事實；再者，訴外人賴杰億亦曾出示系爭停車位之原使
    用權人即孟智曜之同意書，載明訴外人孟智曜同意訴外人賴杰億出售系爭停車位
    予上訴人。雖然嗣後訴外人林遠淑因受託將訴外人孟智曜之建物及系爭停車位使
    用權出售予被上訴人，而交付上訴人十二萬元之支票乙紙，表示欲買回系爭停車
    位使用權，惟上訴人並不同意，且已將該支票返還予訴外人林遠淑，故上訴人對
    系爭停車位使用權既係基於合法買賣而取得，自然有合法使用權源。
  (二)本社區停車位登記為公共共管空間，全體區分所有權人之公設持分均抽象存在於
    所有公共空間，管理則依共管契約規定，車位之使用依共管契約協議取得之分管
    權，停車位以約定專用方式使用，住戶之公設持分不論有無購買車位均相同。最
    初之停車位為建設公司自行劃分銷售，當時有購車位者發與購買證明乙紙，供管
    理委員會成立後登錄用。建設公司於各所有權人交屋時均有與各住戶分別簽定臨
    時規約，此規約經各所有權人簽定，具共同協議共管契約之效力，其內載有停車
    位可轉售同社區其他住戶之規定，伊依住戶規約停車位管理規定購買系爭車位，
    並經管理委員會核定同意且登錄完成。系爭停車位原由訴外人孟智曜取得分管權
    ，惟已於九十一年十一月依共管規約條款將系爭停車位分管權移轉與上訴人，故
    被上訴人於九十二年始受讓訴外人孟智曜之該共同使用之應有部分時即應承受訴
    外人孟智曜當時已無系爭車位分管權之事實，亦即訴外人孟智曜與他共有人訂立
    共有物分管契約後，縱將其應有部分讓與被上訴人，其分管契約對於受讓人即被
    上訴人仍繼續存在。
  (三)原判決認訴外人賴杰億並非區分所有權人及無權持有系爭車位，故認伊取得程序
    不符，惟訴外人賴杰億當時並非持有系爭停車位，而係持有與訴外人孟智曜買賣
    契約之債，伊購買系爭停車位時，該停車位仍登錄為訴外人孟智曜所有，且經訴
    外人孟智曜指定代理人即訴外人林遠淑會同進行交付並向共同管理人登記，此與
    訴外人賴杰億身分無關等語，資為抗辯，並聲明(一)原判決廢棄。(二)被上訴人在第
    一審之訴駁回。
三、兩造不爭執之事實：
  (一)被上訴人於九十二年六月三日向訴外人孟智曜購買臺中市○○區○○段一○三六
    建號建物即門牌號碼為台中市南屯區○○○街一一七號八樓之八房屋，包括該建
    物共同使用部分即保安段九六○建號建物所有權應有部分一萬分之一○六，並含
    系爭停車位使用權，並於同年月二十日完成上開不動產所有權移轉登記（嗣被上
    訴人於本件訴訟繫屬中，又將上開建物包含系爭停車位於九十二年九月三日移轉
    登記予訴外人李昌源所有，然系爭停車位現為上訴人占有使用中。
  (二)上訴人係於八十四年六月三十日取得臺中市○○區○○段一○七六建號建物即門
    牌號碼為台中市○○區○○路八九巷一四一弄五號十二樓之七房屋，包括該建物
    共同使用部分即保安段九六○建號建物所有權應有部分一萬分之一○六，惟不含
    地下室之平面車位使用權。嗣於九十一年十一月五日，上訴人始與訴外人賴杰億
    簽訂地下室停車位買賣契約書，約定買賣價金為十二萬元，標的為「台中市南屯
    區○○○街一一七號文山親家大樓之地下室停車位編號第十五號」，雙方亦依約
    履行交付價款、停車位，上訴人並向該大樓管理委員會自九十一年十一月起繳納
    該停車位之管理費。
四、按區分所有權人除法律另有限制外，對其專有部分，得自由使用、收益、處分，
    並排除他人干涉。又專有部分不得與其所屬建築物共用部分之應有部分及其基地
    所有權或地上權之應有部分分離而為移轉或設定負擔，公寓大廈管理條例第四條
    定有明文。又代理權係以法律行為授與者，其授與應向代理人或向代理人對之為
    代理行為之第三人，以意思表示為之；又無代理權人以代理人之名義所為之法律
    行為，非經本人承認，對於本人，不生效力，民法第一百六十七條、第一百七十
    條第一項分別定有明文。
五、被上訴人主張系爭停車位係經由原使用權人孟智曜出售予伊，且該停車位所屬建
    物之應有部分，伊已依法登記為所有權人，伊屬該建物之共有人，且繼受前手（
    指孟智曜）分管契約之權利，應屬有權占有使用系爭停車位等語，則為上訴人所
    否認，並以前開情詞置辯。是本件茲應審究者，乃上訴人是否有權占有系爭停車
    位？即原使用權人孟智曜是否曾授權賴杰億出售系爭停車位使用權予上訴人？經
    查：
  (一)上訴人自陳其購買系爭停車位係由賴杰億與其簽訂契約，但由該契約內容觀之，
    並無絲毫訊息顯現賴杰億係以代理人之地位出售系爭停車位，且對照由上訴人庭
    呈之系爭停車位買賣契約書附件二（即孟智曜出售系爭停車位予賴杰億之契約書
    ）之內容觀察，益見賴杰億當初出售系爭停車位予上訴人並非基於代理人之地位
    ，而係基於本人之身分與上訴人訂立買賣契約，是上訴人主張賴杰億係代理孟智
    曜出售系爭停車位等情，自難憑採。
  (二)至於上訴人復提出前開「同意書」為證，惟此業經證人孟智曜、賴杰億均到庭結
    證稱並未見過上開同意書，並否認該同意書上簽名為其等本人親簽，再參酌上訴
    人亦自陳賴杰億交付前開同意書時孟智曜並未在場；而由該同意書內容觀察，並
    無任何授權代理之字眼，自尚難以該「同意書」即遽認孟智曜有代理權之授與。
  (三)況若在賴杰億出售系爭停車位予上訴人之前，孟智曜即授與代理權，何以在上訴
    人與賴杰億間之系爭停車位買賣契約書上竟看不出任何代理意旨？反之，若係賴
    杰億與上訴人簽約（即九十一年十一月五日）之後，孟智曜才授與代理權，則該
    同意書上為何記載九十一年一月十一日？
  (四)綜前所述，上訴人於本院審理中既先稱沒有證據證明孟智曜有出面承認賴杰億出
    售系爭停車位予上訴人等語，旋一個月後竟提出前開孟智曜簽名之同意書作為證
    據，該證據之真實性已令人懷疑，而證人林遠淑、孟智曜、賴杰億又當庭否認其
    為真正，且該同意書縱屬真正，然其內容既與賴杰億和上訴人間系爭停車位買賣
    契約內容間有矛盾之處，已如前述，自難據以作為有利於上訴人之認定，即無從
    證明上訴人使用系爭停車位係由原使用權人孟智曜出售。其次，賴杰億並非系爭
    社區大廈之區分所有權人，為兩造所不爭執，依公寓大廈管理條例第四條之規定
    ，賴杰億既非該大廈之區分所有權人，自無從由孟智曜處單獨基於買賣關係而取
    得系爭停車位之使用權，故上訴人亦無從基於其與賴杰億間買賣系爭停車位契約
    關係而取得系爭停車位使用權甚明；而被上訴人基於其與孟智曜間買賣上開大廈
    建物並已為移轉登記而取得該建物所有權成為該社區大廈區分所有權人，且繼受
    前述關於共同使用部分停車位之分管契約拘束，而取得系爭停車位之使用權，是
    上訴人依據其與賴杰億間系爭停車位買賣契約，自難據以對抗被上訴人。
六、綜上所述，本件被上訴人主張其基於前開社區大廈區分所有權人間分管契約之約
    定，取得系爭停車位之專用權為可採，上訴人所辯賴杰億代理孟智曜出售系爭停
    車位使用權一節，既經證人孟智曜、賴杰億所否認，而前開同意書又不足以作為
    有利於上訴人之證據，已如前述，則上訴人就此未能舉證以實其說，是其所辯，
    自無足取。從而，被上訴人本於分管契約關係，請求上訴人返還系爭停車位予被
    上訴人為有理由，應予准許。原審為被上訴人勝訴判決之理由雖有未合，惟判決
    結果一致，上訴意旨指摘原判決不當求予廢棄改判為無理由，應予駁回。
七、本件事證已臻明確，兩造其餘攻擊、防禦方法及舉證，因與本判決判斷結果，不
    生影響，爰未逐一論述及調查，併此敘明。
八、據上論結，本件上訴為無理由，依民事訴訟法第四百三十六條之一第三項、第四
    百四十九條第一項、第七十八條，判決如主文。
中　　　華　　　民　　　國　　九十四　　年　　　二　　　月　　　四　　　日
                                        臺灣臺中地方法院民事第四庭
~B審判長法官  洪碧雀
~B法      官  羅智文
~B法　　　官　夏一
右為正本係照原本作成
不得上訴
中　　　華　　　民　　　國　　九十四　　年　　　二　　　月　　　四　　　日
~B法院書記官
